【裁判字號】    92,毒抗,373
【裁判日期】    920519
【裁判案由】    聲請觀察勒戒
【裁判全文】
臺灣高等法院臺中分院刑事裁定                    九十二年度毒抗字第三七三號
    抗  告  人
    即  被  告  甲○○
右抗告人因違反毒品危害防制條例案件，經檢察官聲請觀察勒戒，不服臺灣苗栗地方
法院中華民國九十二年四月一日第一審裁定（九十二年度毒聲字第二三六號，聲請案
號：臺灣臺苗栗地方法院檢察署九十二年度聲觀字第一二五號、九十二年度毒偵字第
二一四號），提起抗告，本院裁定如左：
    主      文
抗告駁回。
    理      由
一、按犯毒品危害防制條例第十條之罪者（施用第一級毒品），應先將被告送勒戒處
    所觀察勒戒，毒品危害防制條例第二十條第一項及觀察勒戒處分執行條例第三條
    第一項定有明文。
二、本件抗告意旨略以：抗告人即被告在九十一年十一月二十五日曾自行到竹南中港
    派出所「自首」施用第一級毒品，後經依法送觀察勒戒處所觀察勒戒，於九十一
    年十二月十三日裁釋，但在九十二年一月二十七日，因另涉竊盜案被警查獲，當
    時被告身上並無帶任何施用毒品之針筒及毒品，還有在身上也找不到任何施打毒
    品之針孔，警員只因被告有毒品前科，就採集尿液送驗，結果呈嗎啡陽性反應，
    此為事實無誤，但警詢筆錄實非被告本人之意思，被告有向警員提出上揭被告曾
    至勒戒所觀察勒戒一事，而在九十二年一月二十七日的採尿，會呈陽性反應，實
    在可能是時間太近，被告體內排毒較慢的緣故，而且被告施用毒品時，是施打於
    血管裡的，所以可能用毒太深及施用毒品達七、八個月之久的緣故，使得身體排
    毒可能要較長的時間，不然就是被告近期內有服用西藥的原因，才會有這樣的反
    應，但警員不信，後來要我用之前九十一年十一月二十五日在竹南中港派出所「
    自首」時的口供，作為筆錄，請查明被告在九十二年一月二十七日的警詢筆錄是
    否與九十一年十一月二十五日的筆錄相同，因為這是警員要被告這樣說的，不是
    被告的本意。又請近期內讓被告再驗尿一次，以證明被告並無施用毒品，若有再
    施用的話，近期內一定還會驗得到，並且海洛因是一施用就會上癮的毒品，不可
    能馬上就戒得掉，為此提起抗告云云。
三、經查，被告基於施用毒品之犯意，於九十二年一月二十五日二十時許，在竹南鎮
    慈裕宮之廁所內，施用第一級毒品海洛因一次，迨於九十二年一月二十七日十六
    時許，因另涉竊盜案件被警查獲，經警於九十二年一月二十八日零時四十二分許
    採集其尿液送驗，而該採集尿液之尿瓶乾淨，尿液係由被告親自所排放裝瓶並簽
    封一節，據被告陳明在卷，而該被告經警採集之尿液，經送請苗栗縣衛生局檢驗
    結果呈嗎啡陽性反應，有該局出具之煙毒尿液檢驗成績書附卷可稽。按海洛因係
    嗎啡經化學合成之半人工合成品，（嗎啡分子除去其羥基中氫，以乙醯基代之，
    即成海洛因），藥（毒）性倍於嗎啡，其經吸食或施打進入人體，藉人體解毒系
    統之代謝作用而分解成藥（毒）性較低之嗎啡，故於吸食或施打海洛因之煙毒犯
    尿液中，可檢出嗎啡反應。次按人體代謝原理，施用毒品後經尿液排出之時間，
    依施用量之多寡、施用者之年齡、性別及代謝功能不同而有所差異，一般而言，
    施用者在施用毒品後四十八小時內所排泄之尿液，均有可能被檢出毒品經人體代
    謝後之物質，且若經常或大量施用，則毒品經代謝後之物質由尿液排出時間約可
    延長至九十六小時。查被告於警詢時已坦承有於九十二年一月二十五日二十時許
    ，在竹南鎮慈裕宮之廁所內吸食海洛因一次，吸食方法係將海洛因滲入香菸內，
    直接點燃香菸吸食等語，而被告上揭於警局所採集之尿液，經送驗結果，既呈嗎
    啡陽性反應，足證被告於警詢時自白確有施用第一級毒品海洛因應與事實相符，
    否則其尿液焉有可能會有嗎啡陽性反應，至被告辯稱此次採尿會呈陽性反應，可
    能與之前九十一年十一月二十五日曾至勒戒處所觀察勒戒至九十一年十二月十三
    日裁釋之時間太近，被告體內排毒較慢云云，但稽之本件警方採尿時間係九十二
    年一月二十八日，距離被告前次進入勒戒處所觀察勒戒期間已長達二個月以上，
    前次之毒品反應應早已經代謝後之物質由尿液排出，焉有可能於業經觀察勒戒期
    間仍未排出，此顯與一般常理不符。次查被告雖以伊被警查獲時，身上未帶任何
    毒品之針筒及毒品，且身上亦無任何施打毒品之針孔，並以警詢筆錄非被告本人
    之意思，警員要被告用伊之前在九十一年十一月二十五日在竹南中港派出所「自
    首」的口供作為筆錄云云置辯，但被告於警查獲時，雖未查得毒品或施用毒品之
    工具，然通常施用毒品者，不一定會將毒品及施用工具隨身攜帶，尤以被告於警
    詢時自承係以將海洛因滲入香菸內，直接點燃香菸吸食方式，亦難認被告身上會
    有何施打毒品之針孔，至被告坦認吸食海洛因時間係於九十二年一月二十五日二
    十時許，依此被告所供吸食毒品時間觀之，亦無可能與被告所稱之前於竹南中港
    派出所「自首」時的口供相符，從而，被告此項抗辯亦顯不足取。再查被告又謂
    其可能近期內有服用西藥的原因，才有嗎啡陽性反應云云，但查被告並未說明其
    究服用何種西藥以供本院查證，且被告於警詢時亦供稱：「（你最近有無服用成
    藥？）都沒有意見」等語，亦難認被告此項抗辯屬實。另被告聲請近期再讓被告
    驗尿一次云云，然被告另行採尿送驗，僅能證明該採尿送驗前九十六小時內是否
    有施用毒品，與本件是否有施用海洛因犯行無涉，因之本院認無再行採尿送驗之
    必要，附此敘明。從而，被告上揭抗辯，均不足採信，其施用第一級毒品海洛因
    行為應可認定。原審法院因之依臺灣苗栗地方法院檢察署檢察官之聲請，裁定被
    告應送勒戒處所觀察、勒戒，於法並無不合。被告仍執前詞指摘原裁定不當，為
    無理由，應予駁回。
四、據上論斷，應依刑事訴訟法第四百十二條，裁定如主文。
中      華      民      國      九十二     年     五      月十九    日
                                臺灣高等法院臺中分院刑事第六庭
                                      審判長法  官  李  文  雄
                                            法  官  邱  顯  祥
                                            法  官  陳  秀  
右正本證明與原本無異。
不得再抗告。
                                            書記官  黃  禎  祥
中      華      民      國      九十二     年     五      月    二十    日
                                                                        Ｒ


司法院資訊處製作；財團法人民間司法改革基金會備份。
